【裁判字號】    95,訴,1663
【裁判日期】    970117
【裁判案由】    偽造貨幣等
【裁判全文】
臺灣臺北地方法院刑事判決              95年度訴字第1663號
公  訴  人  臺灣臺北地方法院檢察署檢察官
被      告  丁○○
                    （另案在臺灣臺北監獄臺北分監受刑中）
指定辯護人  丙○公設辯護人  唐禎琪
上列被告因偽造貨幣案件，經檢察官提起公訴（94年度偵字第23
690號，95年度偵字第14925號、第16921號），丙○就起訴書犯
罪事實二被告丁○○被訴部分，判決如下：
    主  文
本件免訴。
    理  由
一、公訴意旨略以： 被告丁○○基於意圖供行使之用，並基於
    概括犯意，於民國94年7月至8月間，向真實姓名年籍不詳、
    綽號「阿清」、自稱「劉成一」之成年男子處，多次以新臺
    幣（下同）1萬元換取總額8至10萬元不等之偽造千元紙鈔後
    ，再以1萬元換取總額5萬元偽造千元紙鈔之價格，先後3次
    出售與甲○○（待到案後另行審結）而賺取差價牟利；因認
    被告所為，涉有刑法第196條第1項前段之行使偽造通用紙幣
    罪嫌。
二、按案件曾經判決確定者，應諭知免訴之判決，刑事訴訟法第
    302條第1款定有明文。此項訴訟法上所謂一事不再理之原則
    ，關於實質上一罪或裁判上一罪，均有其適用（最高法院60
    年臺非字第77號判例意旨參照）。經查：
    (一)本件係因甲○○有如起訴書犯罪事實二(一)至(四)所示各該行
      使偽造新臺幣千元券之行為被查獲，並扣得附表所示各該
      偽造之新臺幣千元券等情，業據甲○○於偵查中供承在卷
      ，並有各該偽造之新臺幣千元券此扣案物可資佐證。
    (二)就該偽造新臺幣千元券之來源，則據甲○○於偵查中供稱
      ：係自被告處取得等語明確；而被告就此亦於丙○準備程
      序中坦承確有交付偽造之新臺幣千元券與甲○○等語屬實
      ；是被告確有前揭公訴意旨所指交付偽造之新臺幣千元券
      與甲○○之行為，可堪認定。然就其自身所有偽造新臺幣
      千元券之來源，被告於警詢中係供稱：伊承認有交付偽鈔
      給甲○○，前後共三次，伊的偽鈔是由綽號阿清、本名劉
      成一的人給伊的等語，他給伊的利潤是1比7或1比8的兌換
      ，伊則是與甲○○以1比5的比例兌換云云（見95年度偵字
      第16921號卷第8至11頁）。然其後於丙○準備程序時則分
      別改稱：伊確實有交付偽鈔給甲○○，但那些偽鈔是伊自
      己製作的，（為何在偵查中說是向阿清劉成一購買的？）
      那是為了規避刑責才這樣說的，確實是伊自己製作的、伊
      販賣偽鈔給乙○○，乙○○跟甲○○是兄弟，伊是分次，
      約2、3次左右，一次約3、40張不等賣給他們，他們二人
      是一起來跟伊買的等語（以上見丙○95年11月28日、96年
      2月6日準備程序筆錄）。則被告就其所交付與甲○○偽造
      新臺幣千元券之來源，究竟係如本件公訴意旨所指是自綽
      號「阿清」、自稱「劉成一」之成年男子處換取而來，抑
      或係被告自己偽造而來，被告就此部分事實先後之供述並
      不一致，究竟何者為真，自應有其他積極事證加以審認。
    (三)本件公訴意旨所指被告所有偽造之新臺幣千元券係綽號「
      阿清」、自稱「劉成一」之成年男子處換取而來等情，核
      諸卷附事證，除被告前揭警詢中之單一自白外，並無其他
      積極事證加以佐證。是依刑事訴訟法第156條第2項之規定
      ，自難僅憑被告之單一自白，遽為此部分事實之認定。惟
      被告其後於丙○準備程序時所述該偽造之千元券係自己偽
      造而來乙節，則有如下之事證足以佐證為真：
      1.查，被告與張嘉駿共同基於意圖供行使之用而偽造新臺
        幣千元幣券之概括犯意聯絡，自94年6月間某日起，由
        被告以張嘉駿名義承租臺北縣永和市○○路88號3樓房
        屋，做為其等偽造千元幣券之處所，被告並購買空白紙
        、電腦、加熱棒、列表機、裁紙機、浮水印章等偽造偽
        鈔之工具後，即教授張嘉峻共同以空白紙製作紙幣燙金
        部分，並以電腦儲存之千元格式彩色掃描列印千元鈔之
        正反面（每張A4紙張列印3至4張千元偽鈔），再製作偽
        鈔左下角變色部分以及右下角隱藏的1000元字樣，最後
        再製作浮水印後裁剪，以此方式連續多次偽造千元幣券
        ，期間，被告與張嘉峻因認前開租屋處疑遭警方注意，
        復於95年4月間，另租臺北縣中和市○○路637巷52弄12
        號「華夏香格里拉」汽車旅館222號房做為其等偽造千
        元幣券之處所，並以同前方式，連續多次偽造千元幣券
        ，製作完成之偽鈔，被告與張嘉峻除自行在臺北縣市等
        地之不詳電動玩具店、網咖，向不詳人士以每張千元真
        鈔可購買8張千元偽鈔不等之價格兜售外，為增加兜售
        偽鈔之管道，並自94年6月間承租前開臺北縣永和市○○路88號3樓房屋後至同年11月22日前之某日起，與乙○○亦基於意圖供行使之用而偽造一千元幣券之概括犯
        意聯絡，由被告與張嘉峻將前開製作完成之偽鈔交由乙○○對外出售，所得對分牟利，被告此部分所犯妨害國
        幣懲治條例第3條第1項之偽造幣券罪，業據臺灣板橋地
        方法院以95年度訴字第1703號判處有期徒刑5年4月，並
        與其所另犯未經許可寄藏可發射子彈具有殺傷力之改造
        槍枝罪，所處有期徒刑3年4月，合併定應執行刑為8年4
        月，該案判決並於96年3月27日確定，以上各情，有該
        案刑事判決及臺灣高等法院被告前案紀錄表附卷可稽。
        是以前揭判決所確定之事實，被告不僅有偽造新臺幣千
        元券之行為，且此偽造之行為期間係在94年6月至同年
        11月間，亦在本件公訴意旨所指交付偽造新臺幣千元券
        與甲○○之期間即94年7月至8月之間。則被告辯稱所交
        付與甲○○之偽造新臺幣千元券，係其前揭犯罪時偽造
        而來等語，並非全屬無據。
      2.又依甲○○於警詢中所述：（你使用該38張千元偽鈔來
        源為何？）是一名叫丁○○於94年間給伊很多次偽鈔，
        是以電腦印刷出來後再加工的，都是用日本的白色色帶
        加工顯現出右下角處浮現出1000元阿拉伯數字，再以特
        殊顏料在左下角塗上染色，會產生變色效果印製等語；
        及於偵查中所述：（這43張偽鈔是從何而來？）是丁○○給伊的等語（以上見95年度偵字第16921號卷第14頁
        ，95年度他字第5214號卷第45頁）。亦與被告於丙○準
        備程序中所述：該千元券係自己偽造後交付與甲○○等
        語相符。
      3.參以本件甲○○所行使如附表編號1、2、4、8、11、14
        所示之偽造千元券編號，不僅與被告前揭另案被訴妨害
        國幣懲治條例所扣得之偽造新臺幣千元券編號相同（見
        該案卷所附臺灣板橋地方法院檢察署95年度偵字第9831
        號卷第235頁、248至251頁所附中央印製廠之函）。又
        以本件附表編號1至8所示扣得偽造之新臺幣千元券經送
        中央印製廠鑑定結果：該批偽鈔均以彩色噴墨方式仿印
        ，無凹版印紋凸起效果，紙張非紙券紙，水印以灰色墨
        在紙背仿印，安全線以燙印箔膜（含面額數字）仿鈔券
        正面五段裸露，左下角面額數字以亮光物質仿折光變色
        油墨；而附表編號13、14所示扣得偽造之千元券經送中
        央印製廠鑑定結果：該等千元偽鈔2張均以彩色噴墨方
        式仿印，無凹版印紋凸起效果，紙張非鈔券紙，水印以
        灰色墨在紙張背面仿製，安全線以燙印箔膜（含面額數
        字）仿鈔券正面五段裸露部分，左下角面額數字以亮光
        物質仿折光變色油墨；有該印製廠94年11月7日中印發
        字第0940004475號函、95年7月27日臺央發字第0950038
        121號鑑定報告等（見95年度偵字第16921號卷第66、69
        頁）附卷可稽。又被告前揭另案被訴妨害國幣懲治條例
        所扣得之偽造新臺幣千元券，就成品部分經送驗結果則
        為：該等偽鈔成品均以彩色噴墨方式仿印，無凹版印紋
        凸起效果，紙張非紙券紙，水印以灰色墨在紙張背面仿
        印，安全線以燙印箔膜（含1000數字）仿鈔券正面五段
        裸露部分，左下角面額數字以亮光物質仿折光變色油墨
        ；有中央印製廠95年4月21日中印發字第0950001907號
        函、95年5月3日中印發字第0950002104號函（均附於前
        揭另案之偵查案卷）等在卷可憑。是以被告交付與甲○○之偽造新臺幣千元券，及其另案被訴製造之新臺幣千
        元券，以前揭鑑定結果觀之，不論在仿印方式、仿印而
        成之效果而言，均屬相同。故綜上各情，相互參酌，在
        在均足以佐證被告於丙○準備程序中所述：交付與甲○○之偽造新臺幣千元券，係其前揭另案犯罪時偽造而來
        等語，確合於實情。
    (四)本件被告既係將前揭所犯另案製造之偽造新臺幣千元券交
      付與甲○○，故此部分行為自屬前案偽造犯行之低度行為
      ，是本件被告被訴交付偽造新臺幣千元券與甲○○之行為
      ，核與其前揭所犯另案為同一犯罪事實。公訴人雖認本件
      被告係犯刑法第196條第1項前段之行使偽造通用紙幣，而
      與其另案被訴妨害國幣懲治條例之罪，二者罪名固然有異
      ，惟按臺灣銀行發行之新臺幣係受中央銀行委託代理發行
      ，自中央銀行委託代理發行之日起，如有偽造變造等行為
      者，亦應依妨害國幣懲治條例論科，司法院大法官會議51
      年釋字第99號著有解釋可據（最高法院80年度臺上字第31
      70號判決要旨參照），是本件公訴人起訴書所據引之起訴
      法條自屬有誤，惟此仍無礙於事實之同一性，本件當為前
      案確定判決效力所及。是公訴人就被告所犯部分，係就已
      判決確定之事實重行起訴，按上說明，本件爰不經言詞辯
      論，逕為諭知免訴判決。
據上論斷，應依刑事訴訟法第302條第1款、第307條判決如主文
。
中    華    民    國    97    年    1     月    17    日
                  刑事第七庭  審判長  法  官  梁耀鑌
                                      法  官  徐淑芬
                                      法  官  許泰誠
如不服本判決應於送達後10日內向丙○提出上訴狀
以上正本證明與原本無異
                                      書記官  劉麗英
中    華    民    國    97    年    1     月    17    日


司法院資訊處製作；財團法人民間司法改革基金會備份。
